臺灣臺北地方法院民事判決　　　　　　　96年度簡上字第46號
上　訴　人　杜明峻（即峻亞照明企業行）
訴訟代理人　乙○○
被　上訴人　甲○○
訴訟代理人　陳國堂律師
複　代理人　丙○○
上列當事人間請求給付貨款事件，上訴人對於中華民國95年11月
28日本院臺北簡易庭95年度北簡字第52071號第一審判決提起上
訴，經本院於96年5月11日言詞辯論終結，判決如下：
    主  文
上訴駁回。
第二審訴訟費用由上訴人負擔。
    事實及理由
一、上訴人主張：被上訴人於民國94年7月間，委託訴外人陳華
    英向伊訂購各式燈具一批，貨款新台幣（下同）16萬元，經
    伊於同年8月送至被上訴人所有位於高雄縣鳥松鄉○○路213
    巷5號房屋（下稱系爭房屋）裝設完畢，詎被上訴人拒付貨
    款，屢經催討，置之不理，爰依買賣及代理之法律關係請求
    被上訴人如數給付等語。並上訴聲明：（一）原判決廢棄；
    （二）被上訴人應給付上訴人16萬元，及自起訴狀繕本送達
    被上訴人之翌日起至清償日止，按年息5％計算之利息。
二、被上訴人則以：伊所有系爭房屋於94年5月間係由伊夫黃裕
    霖以420萬元委由建築師全權施工，建築師再委由陳華英為
    室內裝潢，依承攬契約，裝潢所需燈具由陳華英負責提供裝
    設，伊並無委託陳華英向上訴人訂購系爭燈具，上訴人依買
    賣契約請求伊給付貨款並無理由等語資為抗辯。並答辯聲明
    ：駁回上訴。
三、本件上訴人主張陳華英於94年7月間向其訂購各式燈具一批
    ，貨款16萬元，經其於同年8月送至被上訴人所有系爭房屋
    裝設完畢等情，為被上訴人所不爭執，並有上訴人提出訂購
    單、系爭燈具裝設之照片為證，且為被上訴人所不爭執，自
    堪信為真實。惟上訴人主張：被上訴人委託陳華英向伊訂購
    系爭燈具，依買賣及代理之法律關係，請求被上訴人應給付
    價金16萬元云云，為被上訴人所否認，並以前揭情詞置辯。
    是本件應審究者厥為，上訴人得否依買賣及代理之法律關係
    ，請求被上訴人給付價金16萬元？經查：
（一）按代理人於代理權限內，以本人名義所為之意思表示，直
      接對本人發生效力，前項規定，於應向本人為意思表示，
      而向其代理人為之者，準用之；代理權係以法律行為為授
      與者，其授與應向代理人或向代理人對之為代理行為之第
      三人，以意思表示為之，民法第103條、第167條分別定有
      明文。是代理人須以本人名義與第三人為法律行為，其法
      律效果始直接對本人發生效力（最高法院76年度台上字第
      852號、90年度台上字第1635號判決參照）。又當事人主
      張有利於己之事實者，就其事實負有舉證責任，民事訴訟
      法第277條前段亦有明定。而請求履行債務之訴，除被告
      自認原告所主張債權發生原因之事實外，應先由原告就其
      主張此項事實，負舉證之責任，必須證明其為真實後，被
      告於其抗辯事實，始應負證明之責任，此為舉證責任分擔
      之原則（最高法院43年台上字第第377號判例參照）。
      本件上訴人主張被上訴人委託陳華英向上訴人訂購系爭燈
      具之事實，既為被上訴人所否認，依民事訴訟法第277條
      前段規定，上訴人自應就該有利於己之事實負舉證責任。
（二）上訴人主張被上訴人委託陳華英向上訴人訂購系爭燈具一
      節，無非以陳華英向上訴人訂購系爭燈具之訂購單（下稱
      系爭訂購單）、系爭燈具裝設於被上訴人所有系爭房屋之
      照片，及證人陳華英於本院之證言為據。惟查，系爭訂購
      單充其量僅能證明陳華英向上訴人訂購系爭燈具，並不能
      證明被上訴人委託陳華英向上訴人訂購之事實；系爭燈具
      照片充其量亦僅能證明系爭燈具係裝設於被上訴人所有系
      爭房屋，並不能證明被上訴人委託陳華英向上訴人訂購之
      事實。又證人陳華英於本院雖證稱：伊承包被上訴人系爭
      房屋裝潢工程，有部分包工包料，有部分不是，系爭燈具
      有部分是包括在承攬工程內，有部分是承攬契約以外被上
      訴人委託伊訂購等語（見本院96年3月14日準備程序筆錄
      ），然姑不論陳華英僅證稱部分燈具為被上訴人委託訂購
      ，其證言亦不能證明陳華英係以被上訴人之名義向上訴人
      訂購系爭燈具。再被上訴人辯稱：系爭房屋裝潢係由陳華
      英施作，裝潢所需燈具全部包括在承攬契約內等語，核與
      證人即受被上訴人委託與陳華英交涉系爭房屋裝潢之建築
      師陳德樺於本院證稱：伊與被上訴人、陳華英是朋友，係
      伊介紹陳華英承攬裝潢被上訴人系爭房屋，系爭房屋裝潢
      從設計到施工全部委由陳華英施作，總工程款420萬元，
      購買燈具、裝飾燈具、家具也都涵蓋在整個裝潢工程內，
      系爭燈具是陳華英向上訴人訂購，並不是被上訴人向上訴
      人訂購，因為包含在裝潢工程裡面應由陳華英負責等語相
      符（見本院96年4月25日準備程序筆錄）。再參以上訴人
      之訴訟代理人乙○○於本院證稱：「上訴人系爭燈具買賣
      是由伊負責，陳華英是在94年5月到店裡來拿樣品圖片，
      表示要拿回去給房東看，後來就打電話來，表示房東都滿
      意，要買圖片上所有物品，送貨時伊人在國外，伊用電話
      交代員工去送貨」、「系爭訂購單是伊在94年8月傳真給
      陳華英的，伊與陳華英是口頭訂約，伊在94年10月聯絡到
      陳華英，陳華英告訴伊，房東出國沒有辦法處理，她就給
      伊蔡小姐的電話，伊是後來對施工中系爭房屋假扣押的時
      候才知道被上訴人是房東，之前都不知道被上訴人的名字
      」、「陳華英告訴伊完工後付款」、「陳華英沒有告訴伊
      誰要向伊買，她說系爭房屋是一位陳律師的房子，伊沒有
      問誰，陳華英表示要將圖片拿回去給屋主看，如果有訂貨
      會代為向房東請款，我們也是要向陳華英收款」、「我們
      一直向一位蔡小姐催款，但她一直拖延，所以我們在95
      年4月才委請律師處理，才知道屋主是被上訴人」云云等
      情（見本院96年5月11日言詞辯論筆錄），足見系爭燈具
      係由陳華英向上訴人訂購，且陳華英於訂購時並未向上訴
      人表明係代理被上訴人為訂購，自難認陳華英係代理被上
      訴人向上訴人訂購系爭燈具。則依前開說明，系爭買賣契
      約之效力自不及於被上訴人。此外上訴人亦無法舉證兩造
      間就系爭燈具存有買賣契約之情事。從而，原告依買賣及
      代理之法律關係請求被告給付貨款，即屬無據。
四、綜上所述，上訴人本於買賣及代理之法律關係，請求被上訴
    人給付16萬元，及自起訴狀繕本送達被上訴人之翌日起至清
    償日止，按年息5％計算之利息，為無理由，應予駁回。原
    審為上訴人敗訴之判決，並無不合。上訴意旨指摘原判決不
    當，求予廢棄改判，為無理由，應予駁回。
五、本件為判決基礎之事證已明，兩造所為之其他主張、陳述並
    所提之證據，經審酌後，認均與本件之結論無礙，不再一一
    論述，併予敘明。
六、據上論結，本件上訴為無理由。依民事訴訟法第436條之1第
    3項、第449條第1項、第78條，判決如主文。
中　　華　　民　　國　　96　　年　　5   　月　　25　　日
                 民事第六庭    審判長法　官　李昆曄
                                     法  官  邱  綺
                  　　　　　　　　　 法　官　曾部倫
以上正本係照原本作成。
本判決不得上訴。
中　　華　　民　　國　　96　　年　　5 　　月　　29　　日
                                    書記官  謝梅琴
